【裁判字號】    98,抗,1532
【裁判日期】    981228
【裁判案由】    假處分
【裁判全文】
臺灣高等法院民事裁定                  98年度抗字第1532號
抗  告  人  甲○○
上列抗告人因與相對人安信建築經理股份有限公司間假處分事件
，對於中華民國98年9月11日台灣台北地方法院98年度裁全字第
5775號所為裁定提起抗告，本院裁定如下：
    主  文
原裁定關於酌定抗告人提供擔保金額超過新台幣肆佰參拾參萬元
部分廢棄。
相對人如以新臺幣貳仟貳佰萬元為抗告人供擔保後，得免為假處
分。
其餘抗告駁回。
聲請及抗告費用由相對人負擔二分之一，餘由抗告人負擔。
    理  由
一、本件抗告人主張略以：緣第三人林棟樑於民國（下同）97年
    5月16日就第三人榮鼎建設股份有限公司（下稱榮鼎公司）
    向抗告人借款新台幣（下同）2,200萬元為保證人，由榮鼎
    公司簽發到期日為98年5月31日之本票1紙，並由林棟樑背書
    擔保，詎伊於票期屆至時提示本票，榮鼎公司及林棟梁均拒
    絕付款，經伊聲請支付命令亦經原法院准許在案。查林棟樑
    名下之財產本應為債權人之共同擔保，然其於上開借款擔保
    責任債務未完清償之際，竟於97年6月16日將如附表所示之
    台北市○○區○○段二小段786-4地號等6筆土地（下稱系爭
    土地）之所有權信託登記予相對人，顯有使伊之債權陷於清
    償不能，或困難或遲延之狀態，伊擬依信託法第6條第1項規
    定提起撤銷林棟樑與相對人間之前開信託行為，惟恐提起本
    案訴訟前，相對人就上開不動產再為處分或負擔等之行為，
    致日後有不能強制執行或甚難執行之虞，並陳明願供擔保以
    補釋明之不足，爰依民事訴訟法第532條之規定聲請假處分
    。嗣原裁定准予抗告人以2,000萬元或等值之第一商業銀行
    無記名定期存單為相對人供擔保後，相對人對於系爭土地於
    本案判決確定前，不得為移轉、抵押、出租及其他處分行為
    。然相對人因假處分所受之損害至多為不能利用或處分系爭
    土地所受之損害額，而系爭土地之面積共計183平方公尺，
    以98年1月之公告土地現值為每平方公尺10萬9,000元計算結
    果，抗告人欲保全之土地價值共計1,994萬7,000元，再依司
    法院公布之各級法院辦案期限實施要點第2點規定，民事第
    一、二、三審辦案期限合計4年4月，以此推估相對人於本案
    訴訟審理期間因不能利用或處分上開土地所受損害為432萬
    1,850元（計算式為1,994萬7,000元×5%×（4+1/3）年=432
    萬1,850元），伊願供擔保433萬元，原裁定逕依系爭土地之
    全部價值核定擔保金額，實屬過高，爰提起抗告請求將原裁
    定擔保金超過433萬元部分廢棄等語（見本院卷第5頁）。
二、按債權人就金錢請求以外之請求，因請求標的之現狀變更，
    有日後不能強制執行或甚難執行之虞，欲保全強制執行者，
    得聲請假處分，民事訴訟法第532條定有明文。又依民事訴
    訟法第533條準用同法第526條之規定結果，假處分之請求及
    原因，應釋明之，釋明如有不足，而債權人陳明願供擔保或
    法院認為適當者，法院得定相當之擔保，命供擔保後為假處
    分。再者，法院定擔保金額而為准許假處分之裁定者，該項
    擔保係備供債務人因假處分所受損害之賠償（民事訴訟法第
    533條準用第526條第2項、第531條），其數額應依標的物受
    假處分後，債務人不能利用或處分該標的物所受之損害額，
    或因供擔保所受之損害額定之，非以標的物之價值為依據，
    （最高法院63年台抗字第142號判例意旨參照）。
三、經查：
    (一)抗告人聲請假處分禁止相對人就系爭土地為讓與、設定抵
      押、出租及其他一切處分行為，並經原裁定准許在案，故
      相對人因前開假處分所受之損害，應為抗告人提起本案訴
      訟終結前，其不得自由處分或出租系爭土地之損失。查系
      爭土地坐落於台北市○○區○○段二小段內，核屬城市土
      地，土地價額高達1,994萬7,000元，有抗告人提出之系爭
      土地登記第二類謄本影本6張在卷可憑，並經本院核算屬
      實。
    (二)又本件抗告人陳明願以系爭土地之總額1,994萬7,000元，
      按各級法院辦案期限實施要點第2點規定，民事第一、二
      、三審辦案期限合計4年4月，以此計算相對人於本案訴訟
      審理期間因不能利用或處分上開土地所受損害為433萬元
      （見本院卷第6頁及原法院卷第2頁之書狀，計算式如下：
      1,994萬7,000元×5%×（4+1/3）年=432萬1,850元，以萬
      元為準，取其整數為433萬元），核無不當。原裁定逕依
      系爭土地價值酌定本件假處分擔保金，實屬過高，本件假
      處分擔保金自應酌定為433萬元。至相對人所陳與系爭土
      地有關之同小段786-2地號土地部分，因上開土地並非本
      件假處分之標的，本院尚不得併予審酌之，附此說明。
    (三)從而，抗告意旨指摘原裁定有關擔保金核定不當，請求超
      過為433萬元部分廢棄，為有理由，爰由本院將該部分廢
      棄，其餘部分應予維持。
四、另按假處分所保全之請求，得以金錢之給付達其目的，或債
    務人將因假處分而受難以補償之重大損害，或有其他特別情
    事者，法院始得於假處分裁定內，記載債務人供所定金額之
    擔保後免為或撤銷假處分，民事訴訟法第536條第1項定有明
    文。查本件抗告人請求假處分所保全之請求係其對於第三人
    林棟樑2,200萬元本票債權之清償，屬得以金錢之給付達其
    目的，而相對人亦陳明願供擔保免為或撤銷假處分（見本院
    卷第22頁之書狀）。本院經衡諸抗告人請求假處分所保全之
    請求本票債權金額為2,200萬元，債權人即抗告人若因不執
    行本件假處分而受之損害，至多亦不會逾上開2,200萬元之
    數額，認命債務人即相對人供擔保之數額以2,200萬元為適
    當。爰依民事訴訟法第536條第1項規定，同時諭知相對人如
    以2,200萬元為抗告人供擔保後，得免為假處分。
中    華    民    國    98    年    12    月    28    日
                    民事第十六庭
                        審判長法  官  王聖惠
                              法  官  呂淑玲
                              法  官  邱瑞祥
正本係照原本作成。
本裁定除以適用法規顯有錯誤為理由外，不得再抗告。如提起再
抗告，應於收受後10日內委任律師為代理人向本院提出再抗告狀
。並繳納再抗告費新台幣１千元。
中    華    民    國    98    年    12    月    28    日
                              書記官  明祖星
附表：
┌──────┬───────┬──┬─────┬────┬────┐
│地號        │所有權人      │地目│面積（平方│權利範圍│公告現值│
│            │              │    │公尺）    │        │（元）  │
├──────┼───────┼──┼─────┼────┼────┤
│信義區○○段│安信建築經理股│建  │55        │全部    │109,000 │
│二小段786-4 │份有限公司    │    │          │        │        │
├──────┼───────┼──┼─────┼────┼────┤
│信義區○○段│安信建築經理股│道  │ 4        │全部    │109,000 │
│二小段790-9 │份有限公司    │    │          │        │        │
├──────┼───────┼──┼─────┼────┼────┤
│信義區○○段│安信建築經理股│道  │16        │全部    │109,000 │
│二小段790-12│份有限公司    │    │          │        │        │
├──────┼───────┼──┼─────┼────┼────┤
│信義區○○段│安信建築經理股│道  │22        │全部    │109,000 │
│二小段790-13│份有限公司    │    │          │        │        │
├──────┼───────┼──┼─────┼────┼────┤
│信義區○○段│安信建築經理股│田  │41        │全部    │109,000 │
│二小段871-33│份有限公司    │    │          │        │        │
├──────┼───────┼──┼─────┼────┼────┤
│信義區○○段│安信建築經理股│田  │45        │全部    │109,000 │
│二小段871-34│份有限公司    │    │          │        │        │
└──────┴───────┴──┴─────┴────┴────┘

司法院資訊處製作；財團法人民間司法改革基金會備份。
